【裁判字號】    96,交訴,235
【裁判日期】    970229
【裁判案由】    公共危險
【裁判全文】
臺灣高雄地方法院刑事判決             96年度交訴字第235號
公  訴  人  臺灣高雄地方法院檢察署檢察官
被      告  乙○○
上列被告因公共危險案件，經檢察官提起公訴（96年度偵字第23
233 號），本院判決如下：
    主  文
乙○○無罪。
    理  由
一、公訴意旨略以：被告乙○○於民國96年7 月19日下午2 時10
    分許，騎乘車牌號碼XLC-429 號重型機車，沿高雄縣鳳山市
    ○○路由南向北方向行駛，行經勝利路與博愛路交岔路口時
    ，適有被害人甲○○騎乘車牌號碼YZR-409 號輕型機車，沿
    高雄縣鳳山市○○路由西向東方向行至該路口，被告本應注
    意汽車行駛至交岔路口，應遵守燈光號誌之指揮，且應注意
    車前狀況並隨時採取必要之安全措施，而當時天氣晴、日間
    自然光線、視距良好、地面乾燥、路面無缺陷及無障礙物，
    並無不能注意之情形，竟疏未注意而貿然闖越紅燈，致其所
    騎乘之前揭重型機車與被害人所騎乘之輕型機車發生擦撞，
    使被害人人、車倒地，並因而受有左癙蹊部挫傷、左下腿瘀
    腫等傷害（過失傷害部分未據告訴）；詎被告知悉其所騎乘
    之機車肇事致被害人受傷，竟未對傷者為必要之救護行為，
    於員警抵達事故現場處理前，另萌生肇事逃逸之故意，旋即
    騎乘機車逃離現場。因認被告涉犯刑法第185 條之4 之肇事
    逃逸罪嫌等語。
二、證據能力之判斷：
    按被告以外之人於審判外之言詞或書面陳述，除法律有規定
    者外，不得作為證據，刑事訴訟法第159 條第1 項定有明文
    。又按被告以外之人於審判外之陳述，雖不符前4 條之規定
    ，而經當事人於審判程序同意作為證據，法院審酌該言詞陳
    述或書面陳述作成時之情況，認為適當者，亦得為證據；當
    事人、代理人或辯護人於法院調查證據時，知有第159 條第
    1 項不得為證據之情形，而未於言詞辯論終結前聲明異議者
    ，視為有前項之同意，刑事訴訟法第159 條之5 亦定有明文
    規定。關於大東醫院診斷證明書、道路交通事故現場圖、道
    路交通事故調查報告表(一)(二)及道路交通事故現場蒐證相片等
    證據，被告於本院行準備程序時，表示對證據能力均無意見
    等語（本院卷第14頁參照），且當事人均未於本院審理過程
    中聲明異議，本院審酌前開陳述作成時之情況均屬正常，且
    與本案相關之待證事實具有關連性，認適當作為證據，依前
    開刑事訴訟法第159 條之5 之規定，認上開陳述均具有證據
    能力。
三、按犯罪事實，應依證據認定之，無證據不得認定其犯罪事實
    ；又不能證明被告犯罪者，應諭知無罪之判決，刑事訴訟法
    第154 條第2 項及第301 條第1 項分別定有明文。刑事訴訟
    法上所謂認定犯罪事實之證據，係指足以認定被告確有犯罪
    行為之積極證據而言，該項證據自須適合於被告犯罪事實之
    認定，始得採為斷罪資料。如未能發現相當證據，或證據不
    足以證明，自不能以推測或擬制之方法，以為裁判之基礎。
    又刑事訴訟上證明之資料，無論其為直接或間接證據，均須
    達於通常一般之人均不致有所懷疑，而得確信其為真實之程
    度，始得據為有罪之認定，若其關於被告是否犯罪之證明未
    能達此程度，而有合理性懷疑之存在，致使無從形成有罪之
    確信，根據「罪證有疑，利於被告」之證據法則，即不得遽
    為不利被告之認定（最高法院29年度上字第3105號、40年台
    上字第86號、76年台上字第4986號判例意旨參照）。又檢察
    官對於起訴之犯罪事實，應負提出證據及說服之實質舉證責
    任，倘其所提出之證據，不足為被告有罪之積極證明，或其
    指出證明之方法，無從說服法院以形成被告有罪之心證，基
    於無罪推定之原則，自應為被告無罪判決之諭知（最高法院
    92年台上字第128 號判例意旨參照）。再者，我國刑法於88
    年4 月21日增訂第185 條之4 肇事逃逸罪，其立法理由係為
    維護交通安全，加強救護，減少被害人之死傷，促使駕駛人
    於肇事後，能對被害人即時救護，特增設本條關於肇事致人
    死傷而逃逸之處罰規定，用以處罰明知肇事致人死傷而未盡
    救護義務之責及企圖脫免責任之人，是本條之犯罪，就「肇
    事」部分固不以故意為要件，然就「逃逸」部分，則應以「
    故意」為必要，即肇事之行為人對已經發生死傷之結果業已
    有所認識，卻仍逕行逃逸以規避責任為要件，若行為人對肇
    事雖有認識，然對已發生死傷之結果罔然不知，或因被害人
    當場拒絕就醫或至安全處所，致行為人認被害人有行動能力
    、安全無虞，而對於公共安全已顯然不生任何之危害，乃逕
    行離開現場者，因其主觀上並無逃逸之犯罪故意可言，誠難
    逕以該條之罪責相繩。
四、公訴人認被告涉有肇事逃逸之罪嫌，無非係以道路交通事故
    調查報告表(一)(二)、道路交通事故現場圖、現場照片、證人甲
    ○○之證述、大東醫院診斷證明書及被告於警詢、偵查中之
    供述等證據為其主要論據。訊據被告則堅詞否認有何肇事逃
    逸之犯行，辯稱：伊撞到被害人時，伊有問被害人有無受傷
    ，因被害人表示只是輕微擦傷，伊就要留伊的聯絡電話給被
    害人，但被害人一直撥打電話都不理伊，伊問被害人是打電
    話給何人，但被害人都不說，伊擔心被害人是打電話給黑道
    ，所以才會先離開等語。
五、經查：
    (一)被告確於上揭時、地騎乘機車貿然闖越紅燈，致其所騎乘
      之機車與被害人所騎乘之機車發生擦撞，使被害人人、車
      倒地，並因而受有左癙蹊部挫傷、左下腿瘀腫等傷害，且
      被告於員警抵達事故現場處理前即先行離開等情，業據證
      人即被害人甲○○於本院審理中結證明確（本院卷第26至
      29頁參照），並有大東醫院診斷證明書1 紙（警卷第5 頁
      參照）、道路交通事故現場圖1 紙（警卷第7 頁參照）、
      道路交通事故調查報告表(一)(二)各1 紙（警卷第8 、9 頁參
      照）及道路交通事故現場蒐證相片8 幀（警卷第10、11頁
      參照）附卷可稽，且上情亦為被告於本院審理中所自承不
      諱（本院卷第13至15、55至60頁參照），固均堪認定確屬
      實情。
    (二)惟查，被告於本件車禍肇事後，於車禍現場確有向被害人
      詢問傷勢，是時被害人係向被告表示似乎沒有受傷，另被
      告亦有向被害人表示欲留下聯絡電話予被害人乙情，業據
      證人甲○○於本院審理中結證稱：伊有於96年7 月19日下
      午2 時10分許，在高雄縣鳳山市○○路與勝利路與被告發
      生車禍，當天是被告騎乘機車後載一人闖越紅燈而在該路
      口撞到伊，被告有停車並問伊有無受傷，伊當時回答好像
      沒有事，因為伊當時也沒有發現伊有受傷，另外被告也有
      說要留電話給伊，但伊想電話可能是假的，所以就沒有回
      應被告，伊也沒有要被告留下姓名及地址等語綦詳（本院
      卷第26至28頁參照）。是本案被告於離開現場前既確有向
      被害人詢問傷勢，且被害人是時係答以似乎沒有受傷等語
      ，均業如前述，則被告雖未於事發後立即報警或表示要將
      被害人送醫診治，然依被害人當時神智清楚，其所受之左
      癙蹊部挫傷、左下腿瘀腫等傷害，連被害人自身亦無法由
      外觀上察覺，復所受之傷勢亦無危及生命、身體安全之虞
      ，縱被告於斯時未詢問被害人需否送醫，亦難遽此即逕予
      推論被告當時有未盡救護義務而意圖逃逸之意，否則被告
      大可於車禍肇事後逕自離開現場，又何需尚向被害人詢問
      上情，甚且欲留下聯絡電話予被害人，是被告於此應無肇
      事後逃逸之故意，參諸前揭說明，即難逕認被告之舉業已
      構成刑法第185 條之4 之肇事逃逸罪責。至被告固於離開
      現場時並未留下任何聯絡方式，而有影響警方日後追查或
      被害人日後求償之虞，然此並非前述刑法第185 條之4 立
      法保護之範疇，縱此行為或有不當，仍難逕苛以該條之刑
      責，併此敘明。
四、綜上所述，公訴人所舉前開證據，尚不足使本院達於通常一
    般之人均不致有所懷疑，而得確信其為真實之程度，致使無
    從形成有罪之確信，則依罪證有疑利於被告之證據法則，即
    不得遽為不利被告之認定。此外，復查無其他積極證據足資
    認定被告有何公訴人所指之肇事逃逸犯行，依法自應為被告
    無罪之諭知。
據上論斷，應依刑事訴訟法第301 條第1 項，判決如主文。
本案經檢察官李佳韻到庭執行職務。
中    華    民    國    97    年     2    月    29    日
                  交通法庭    審判長法  官  李璧君
                                    法  官  曾鈴
                                    法  官  陳振嘉
以上正本證明與原本無異。
如不服本判決應於收受本判決後10日內向本院提出上訴書狀，並
應敘述具體理由，如未敘述上訴理由者，應於上訴期間屆滿後20
日內補提理由書狀於本院（均須按他造當事人之人數附繕本）「
切勿逕送上級法院」。
中    華    民    國    97    年     2    月    29    日
                                    書記官  顏宗貝


司法院資訊處製作；財團法人民間司法改革基金會備份。
